臺灣雲林地方法院刑事判決　　　　　　　 94年度訴字第759號
公　訴　人　臺灣雲林地方法院檢察署檢察官
被　　　告　甲○○
　　　　　　　　　　（現另案於台灣雲林第二監獄執行中）
上列被告因違反毒品危害防制條例案件，經檢察官提起公訴（94
年度毒偵字第1488、1504號），本院判決如下：
    主  文
本件公訴不受理。
    理  由
一、公訴意旨略以：被告甲○○於民國87年間，因施用毒品案件
    ，經本院裁定送觀察、勒戒後，認有繼續施用毒品傾向，復
    經本院裁定令入戒治處所施以強制戒治後，於88年4 月28日
    停止戒治交付保護管束，嗣於88年10月1 日期滿，由臺灣雲
    林地方法院檢察署檢察官於88年10月21日以88年度戒偵字第
    24號為不起訴處分確定。其又因施用第一、二級毒品案件，
    經臺灣雲林地方法院檢察署檢察官於94年3 月24日以93年度
    毒偵字第1676號案件提起公訴，嗣經本院於94年5 月17日以
    94年度訴字第242 號案件合併判處有期徒刑11月確定。詎被
    告仍未戒除其毒癮，基於施用第一級毒品之概括犯意，自94
    年6 月23日上午7 時許起，至同年8 月1 日上午7 時許止，
    連續在雲林縣二崙鄉○○村○○路2 號住處，以將毒品海洛
    因置於注射針筒內，再施打皮下或血管之方式，施用第一級
    毒品海洛因多次。另基於施用第二級毒品之概括犯意，自94
    年6 月23日為警採尿時點回溯96小時內某時起，至同年8 月
    1 日上午9 時許止，連續在前開住處等地，以將毒品安非他
    命置於玻璃球內，用火燒烤產生白色煙霧而吸食之方式，施
    用第二級毒品安非他命多次。嗣於94年6 月23日下午3 時許
    ，被告因另犯竊盜案件為警查獲，同日經其同意採尿送驗，
    檢出毒品嗎啡及甲基安非他命之陽性反應；繼於同年8 月1
    日下午4 時30分許，員警持雲林地院法官核發之搜索票，在
    雲林縣西螺鎮○○路182 號7 樓執行搜索時，當場查獲被告
    持有第二級毒品安非他命1 包（毛重0.47公克）及注射針筒
    1 支等物，並於同日經其同意採尿送驗，亦檢出毒品嗎啡及
    甲基安非他命之陽性反應。因認被告涉犯毒品危害防制條例
    第10條第1 項施用第一級毒品及同條第2 項施用第二級毒品
    罪嫌等語。
二、按起訴之程序違背規定，應諭知不受理判決；又不受理判決
    ，得不經言詞辯論為之，刑事訴訟法第303 條第1款、第307
    條定有明文。次按施用第一級毒品者，處6 月以上5 年以下
    有期徒刑，毒品危害防制條例第10條第1 項定有明文。同條
    例第20條規定：犯第10條之罪者，檢察官應聲請法院裁定，
    令被告入勒戒處所觀察、勒戒，其期間不得逾2 月。觀察、
    勒戒後，檢察官依據勒戒處所之陳報，認受觀察、勒戒人無
    繼續施用毒品傾向者，應即釋放，並為不起訴之處分；認受
    觀察、勒戒人有繼續施用毒品傾向者，檢察官應聲請法院裁
    定令入戒治處所強制戒治，其期間為6 個月以上，至無繼續
    強制戒治之必要為止。但最長不得逾1 年。依前項規定為觀
    察、勒戒或強制戒治執行完畢釋放後，5 年後再犯第10條之
    罪者，適用本條前2 項之規定。同條例第23條第2 項復規定
    ：觀察、勒戒或強制戒治執行完畢釋放後，5 年內再犯第10
    條之罪者，檢察官應依法追訴。是依上開毒品危害防制條例
    之規定，非少年而施用毒品之人，必須先由檢察官向法院聲
    請裁定觀察、勒戒，再依觀察、勒戒之結果，視有無繼續施
    用毒品之傾向，分別為不起訴處分或聲請法院裁定令入戒治
    處所強制戒治；於觀察、勒戒或強制戒治執行完畢釋放後，
    5 年內再犯第10條之罪者，方得由檢察官依法追訴。若於觀
    察、勒戒或強制戒治執行完畢釋放後，5 年「後」再犯第10
    條之罪時，檢察官即應依同條例第20條第3 項、第1 項之規
    定，聲請法院裁定令被告入勒戒處所觀察、勒戒，不得逕行
    起訴，否則其起訴程序即屬違背規定，應依上揭刑事訴訟法
    第303 條第1 款之規定，諭知不受理之判決。
三、經查：被告甲○○於87年間，因施用毒品案件，經本院裁定
    送觀察、勒戒後，認有繼續施用毒品傾向，復經本院裁定令
    入戒治處所施以強制戒治後，於88年4 月28日停止戒治交付
    保護管束，嗣於88年10月1 日期滿，由臺灣雲林地方法院檢
    察署檢察官於88年10月21日以88年度戒偵字第24號為不起訴
    處分確定等情，有臺灣高等法院被告前案紀錄表在卷可稽。
    本件公訴意旨所指被告施用第一級毒品之犯罪時間為「自94
    年6 月23日上午7 時許起，至同年8 月1 日上午7 時許止」
    ，施用第二級毒品之犯罪時間則為「自94年6 月23日為警採
    尿時點回溯96小時內某時起，至同年8 月1 日上午9 時許止
    」，自被告前次強制戒治執行完畢釋放後起算，均已逾5 年
    ，是本件被告所涉施用第一、二級毒品之犯行，顯屬毒品危
    害防制條例第20條第3 項所規定「觀察、勒戒或強制戒治執
    行完畢釋放後，5 年後再犯第10條之罪」，依據同條項之規
    定，應適用同條第1 、2 項規定，由檢察官聲請法院裁定令
    被告入勒戒處所觀察、勒戒（至其聲請是否為法院所准許，
    則屬另事），尚不得據以起訴論罪。本件檢察官就被告所涉
    上開施用第一、二級毒品犯行逕行起訴，揆諸首揭規定意旨
    及說明，其起訴顯然違背上開法律規定，依據刑事訴訟法第
    303 條第1 款、第307 條，爰不經言詞辯論，諭知不受理之
    判決。
四、至檢察官另以被告甲○○於88年10月1 日強制戒治期滿後，
    5 年內迭次再犯施用第一級毒品海洛因及第二級毒品安非他
    命等罪嫌，並經本院判處罪刑確定，顯見前所實施之強制戒
    治，未能遮斷其施用毒品之癮，是其本次所犯應非「5 年後
    再犯」，此與「初犯施用毒品之罪」或「初犯經觀察、勒戒
    或強制戒治執行完畢釋放後，5 年後再犯（即有5 年之遮斷
    期）施用毒品之罪」者，應聲請觀察、勒戒之要件，尚屬有
    間，自無再行觀察、勒戒等程序之必要（參照臺灣彰化地方
    法院94年度毒聲字第598 號刑事裁定、同院94年度訴字第
    875 號、臺灣高等法院台中分院94年度上訴字第1537號）等
    語，因認本件應由檢察官依法偵查起訴。惟按上開毒品危害
    防制條例第23條第2 項、第20條第3 項之規定，顯然係以「
    觀察、勒戒或強制戒治執行完畢釋放後」為其基準時點，而
    分別就觀察、勒戒或強制戒治執行完畢釋放後「5 年內」及
    「5 年後」再犯同條例第10條之罪，異其處理。依該第20條
    第3 項之規定文義，不僅無從認其適用範圍僅限於「初犯經
    觀察、勒戒或強制戒治執行完畢釋放後，5 年後再犯（即有
    5 年之戒斷期）施用毒品之罪」者，而將「經觀察、勒戒或
    強制戒治執行完畢釋放後5 年內曾更犯施用毒品案件，於本
    次施用毒品案件則已在釋放後5 年後者」，排除上開規定之
    外，且該「經觀察、勒戒或強制戒治執行完畢釋放後5 年內
    曾更犯施用毒品案件，於本次施用毒品案件則已在釋放後5
    年後」者，既因不符合前開第23條第2 項所規定「觀察、勒
    戒或強制戒治執行完畢釋放後，5 年內再犯第10條之罪」之
    追訴要件，而不能依法追訴（縱認從第20條第3 項規定之立
    法理由，可使該項所規定「5 年後再犯第10條之罪」有其限
    縮解釋空間，惟第23條第2 項乃明文規定施用毒品者之追訴
    要件為「觀察、勒戒或強制戒治執行完畢釋放後，5 年內再
    犯第10條之罪」，在「觀察、勒戒或強制戒治執行完畢釋放
    後5 年內曾更犯施用毒品案件，於本次施用毒品案件則已在
    釋放後5 年後」之情形，即使依上開第20 條 第3 項之限縮
    解釋認為不能送觀察、勒戒，也無法跳躍性思考地認為可以
    無視於第23條第2 項之明文規定，而認為可以依法追訴），
    又因上開限縮解釋而無法送觀察、勒戒，如此又豈得其平？
    是檢察官上開論述，容有誤會，為本院所不採。至目前規定
    是否得當，乃屬立法政策之問題，即認有不當之處，亦應透
    過修法之方式儘速加以導正，非司法權所得僭越，附此敘明
    。
五、又檢察官另以被告基於施用第二級毒品之犯意，於94年9 月
    7 日為警採尿回溯前96小時內某時，施用第二級毒品安非他
    命等情，認與前開已起訴之施用第二級毒品的犯罪事實有連
    續犯之裁判上一罪關係，而移送本院併案審理（94年度毒偵
    字第1886號），惟上開起訴部分依法既應為不受理之判決，
    該移送併辦部分與起訴部分自無裁判上一罪關係，應退由檢
    察官另案處理，併此指明。
據上論斷，應依刑事訴訟法第303 條第1 款、第307 條，判決如
主文。
中　　華　　民　　國　　94　　年　　11　　月　　22　　日
                  刑事第五庭    審判長法  官  陳定國
                                      法  官  王素珍
                                      法  官  李明益
以上正本證明與原本無異。
如不服本判決，應於判決收受後10日內，向本院提出上訴狀（須
附繕本）。
                                      書記官  李達成
中　　華　　民　　國　　94　　年　　11　　月　　22　　日
